臺灣高等法院臺中分院刑事裁定　
111年度毒抗字第553號
抗  告  人  
即  被  告  吳偉峯


上列抗告人因違反毒品危害防制條例案件，經檢察官聲請觀察、
勒戒（聲請案號：臺灣苗栗地方檢察署111年度聲觀字第157號、
偵查案號：同署111年度毒偵字第371號），不服臺灣苗栗地方法
院中華民國111年4月26日刑事裁定（111年度毒聲字第183號），
提起抗告，本院裁定如下：
    主  文
抗告駁回。
    理  由
一、抗告人即被告甲○○（下稱被告）因施用第一、二級毒品案件
    ，經臺灣苗栗地方檢察署檢察官以111年度毒偵字第371號
　　案件偵查，並以111年度聲觀字第157號聲請原裁定法院即臺
    灣苗栗地方法院准許將被告裁定送觀察、勒戒，由原裁定法
    院於民國111年4月26日以111年度毒聲字第183號裁定被告施
    用第一、二級毒品，應送勒戒處所觀察、勒戒，其期間不得
    逾2月（下稱原裁定）；被告不服上開原裁定，於法定期間
    內提起抗告，先予敘明。
二、被告抗告意旨略以：伊已自白檢察官聲請意旨所載施用第一
    、二級毒品之犯行，其先前因另案在監執行重獲自由後，因
    家中發生巨變，伊父親2次中風已成植物人（領有重大傷病
    卡），其母親則領有智能障礙之殘障手冊，伊原本在顧問公
    司擔任管理員，尚能應付生活開銷及父、母親之醫療費用，
    但於110年因疫情被迫失業，並因身體因素不能曝曬於陽光
    下，故找尋工作受挫，才藉由施用毒品抒解情緒壓力，事後
    非常後悔，伊已自111年2月間起在酒店擔任工程師，且因工
    作之故，白天住處僅有其不識字之母親及重病在床之父親，
    致於111年4月間才發現檢察官傳喚應於同年3月16日到庭之
    傳票，而未能到庭，並非蓄意不去開庭。伊現已戒毒，且有
    正常工作，其父親於111年2月間已過世，尚有年邁之母親待
    奉養，請准伊在外治療，以保有工作及得以照顧家庭等語。
三、本院查：
(一)按「犯第10條之罪者，檢察官應聲請法院裁定，或少年法院
    （地方法院少年法庭）應先裁定，令被告或少年入勒戒處所
    觀察、勒戒，其期間不得逾2月。」、「依前項規定為觀察
    、勒戒或強制戒治執行完畢釋放後，3年後再犯第10條之罪
    者，適用前2項之規定。」，毒品危害防制條例第20條第1項
    、第3項分別定有明文。上開毒品危害防制條例第20條第3項
    所謂「3年後再犯」（含3犯以上），只要本次再犯距最近1
    次觀察、勒戒或強制戒治執行完畢釋放，已逾3年者，即該
    當而應再令觀察、勒戒，且不因其間是否另犯第10條之罪經
    起訴、判刑或執行，或經檢察官為緩起訴處分而命附無法等
    同於「觀察、勒戒或強制戒治」執行之戒癮治療而有所不同
　　（最高法院刑事大法庭109年度台上大字第3826號、最高法
    院110年度台上字第2096號裁定意旨參照）。
(二)查被告分別基於施用第一級毒品及施用第二級毒品之犯意，
    於110年9月6日晚上8、9時許，在苗栗縣苗栗市玉清公園附
    近路旁，以將第一級毒品海洛因摻入香菸內點燃吸食之方式
    ，施用第一級毒品海洛因1次；另以將第二級毒品甲基安非
    他命放入玻璃球內燒烤後吸食所產生煙霧之方式，施用第二
    級毒品甲基安非他命1次等情，業據被告於警詢時坦承不諱
    ，且其於110年9月7日上午7時25分許為警採集之尿液，經送
    檢驗之結果，確呈海洛因代謝物嗎啡及甲基安非他命之陽性
    反應，有苗栗縣警察局苗栗分局偵辦違反毒品危害防制條例
    案件尿液鑑驗代碼對照表、中山醫學大學附設醫院檢驗科藥
    物檢測中心尿液檢驗報告各1件在卷可應，足徵被告之自白
    與事實相符而為可信。又被告前曾因施用毒品案件，於89年
    間經送執行觀察、勒戒後，因認有繼續施用毒品之傾向，接
    續執行強制戒治，迄90年2月16日停止戒治付保護管束，並
    因上開保護管束期間已於90年9月26日屆滿未經撤銷而視為
    執行完畢，由臺灣苗栗地方檢察署檢察官以91年度戒毒偵字
    第8號為不起訴之處分確定，至今未曾再受觀察、勒戒或強
    制戒治之處分等情，有臺灣高等法院被告前案紀錄表、臺灣
    高等法院在監在押全國紀錄表各1份在卷可考。而被告本案
    上開施用第一、二級毒品之行為，既係於其上揭最後1次強
    制戒治執行完畢後，3年後再犯，檢察官審酌後認不宜為緩
    起訴處分命附戒癮治療，而向原裁定法院聲請觀察、勒戒，
    原裁定乃依毒品危害防制條例第20條第3項、第1項之規定，
    裁定令被告入勒戒處所觀察、勒戒，經核並無不合。
(三)被告雖執前詞提起抗告，惟現行毒品危害防制條例採行「觀
    察、勒戒」與「緩起訴之戒癮治療」併行之雙軌模式，上開
    戒癮治療係檢察官就符合緩起訴處分之被告，依行政院所頒
    之認定標準，選擇實施對象、內容、方式與執行之醫療機構
    ，於緩起訴處分時，為附命完成戒癮治療之處分，故是否給
    予行為人為附命完成戒癮之緩起訴處分，屬立法者賦予檢察
    官裁量之職權。又毒品危害防制條例規定之觀察、勒戒處分
    係屬強行規定，倘有施用毒品之行為，除檢察官審酌個案情
    形，依同條例第24條第1項為附完成戒癮治療之緩起訴處分
    ，可排除適用外，凡經檢察官聲請，法院僅得依法裁定令入
    勒戒處所觀察、勒戒，尚無自由斟酌以其他方式替代之法令
    依據，且毒品危害防制條例第20條第1項、第3項之觀察、勒
    戒規定，係針對施用毒品者所設預防、矯正之保安處分，目
    的在斷絕施用毒品之身癮及心癮，為刑罰之補充制度，兼具
    刑罰不可替代之教化治療作用，尚不得因施用毒品者一己希
    求改為戒癮治療、或以其個人之工作、家庭等狀況，而得以
    免予執行之理。本案檢察官於偵查中斟酌後，未對被告為附
    命完成戒癮治療之緩起訴處分，而聲請法院裁定觀察、勒戒
    ，核屬其職權之行使，原裁定自僅得於檢察官聲請觀察、勒
    戒有理由時依法為准許之裁定，於法尚無可選擇裁定使被告
    在勒戒處所外進行戒癮治療，以替代觀察、勒戒之權限。被
    告前開抗告意旨，片面聲稱伊已戒毒，並以自述施用毒品之
    犯罪動機、工作、家庭狀況及於偵查中經傳喚未能到庭之原
    因等情，請求撤銷原裁定，改為准伊在勒戒處所外治療云云
    ，均難認有理由，非為可採。
(四)基上所述，被告前開抗告為無理由，應予駁回。
據上論斷，應依刑事訴訟法第412條，裁定如主文。　　　
中　　華　　民　　國　　111 　年　　6 　　月　　20　　日
                  刑事第十二庭  審判長法　官  張國忠
                                      法　官  高文崇
                                      法　官  李雅俐
以上正本證明與原本無異。
不得再抗告。
                                      書記官  蕭怡綸
　　　　　　　
中　　華　　民　　國　　111 　年　　6 　　月　　20　　日